【裁判字號】    97,消債更,173
【裁判日期】    970808
【裁判案由】    聲請更生程序
【裁判全文】
臺灣彰化地方法院民事裁定           97年度消債更字第173號
聲  請  人  甲○○
代  理  人  劉雅榛律師
上列當事人因消費者債務清理事件，聲請更生程序及保全處分，
本院裁定如下：
    主  文
更生聲請及保全處分之聲請均駁回。
聲請費用新台幣壹仟元由聲請人負擔。
    理  由
一、按聲請更生或清算不合程式或不備其他要件者，法院應以裁
    定駁回之，但其情形可以補正者，法院應定期間先命補正，
    消費者債務清理條例第8條定有明文。次按債務人對於金融
    機構因消費借貸、自用住宅借款、信用卡或現金卡契約而負
    債務，在聲請更生或清算前，應提出債權人清冊，以書面向
    最大債權金融機構請求協商債務清償方案並表明共同協商之
    意旨；協商不成立時，應付與債務人證明書，同條例第151
    條第1項、第4項分別定有明文。又自債務人提出協商請求之
    翌日起逾三十日不開始協商，或自開始協商之翌日起逾九十
    日協商不成立，債務人得逕向法院聲請更生或清算，前揭條
    例第153條復定有明文。
二、聲請意旨略以：債務人因財務困難，有不能清償債務之情事
    ，於消費者債務清理條例施行後，曾提出債權人清冊，以書
    面向最大債權金融機構國泰人壽保險股份有限公司請求共同
    協商債務清償方案，惟協商不成立，且其無擔保或無優先權
    之債務總額未逾新臺幣1,200萬元，復未經法院裁定開始清
    算程序或宣告破產，爰依消費者債務清理條例聲請准予更生
    云云。
三、經查：債務人確有對於金融機構因消費借貸、自用住宅借款
    、信用卡或現金卡契約而負債務。而債務人前於97年5月22
    日以存證信函向最大債權金融機構國泰人壽保險股份有限公
    司請求共同協商債務清償方案，該存證信函並於97年5月23
    日送達債權人營業處所。惟該銀行於97年5月26日以前置協
    商補件通知函要求聲請人補報相關資料，故聲請人於收受前
    開補件通知函後，另於97年5月29日以存證信函告知前開債
    權銀行，以「要求本人另外提供法律規定以外之資料，且告
    知本若未提供該資料即視為為請求協商」等語拒絕補正該債
    權銀行要求之資料。是以，上開債權銀行於97年7月1日前置
    協商退件通知函通知聲請人「因申請文件不符規定」，要求
    聲請人「備齊必要文件或排除不符合法定申請資格後，再重
    新提出申請」而予退件。嗣後聲請人即於97年8月6日向本院
    提出更生之聲請，此有聲請人所提之請求前置協商存證信函
    影本暨臺灣郵政掛號郵件收件回執、前開最大債權銀行前置
    協商補正通知函影本、聲請人表明不再協商之存證信函影本
    及前開最大債權銀行前置協商退件通知函影本等在卷可稽。
四、次查，因本件聲請人業於97年5月22日以存證信函附具債權
    人清冊，向最大債權金融機構國泰人壽保險股份有限公司請
    求共同協商債務清償方案，是以，債務人所提協商之申請，
    業已符合消費者債務清理條例第151條第1項之規定，應認已
    合法提出協商申請。雖前開最大債權銀行於補件通知函表明
    「若逾期未寄回，視為未請求協商」云云，顯係於前揭法律
    規定有所誤會。
五、再查，就前揭最大債權銀行之補件通知函內容觀之，係要求
    聲請人補正提出（1）前置協商申請書、（2）近1個月金融
    機構債權人清冊正本、（3）近三個月薪資證明文件或切結
    書、（4）國稅局最近1個月核發之財產資料清單及95、96年
    度綜合所得資料清單、（5）勞工保險被保險人投保資料表
    及明細正本、（6）全戶戶籍謄本或戶口名簿影本、（7）配
    偶之近兩年度綜合所得資料清單及最近1個月核發之財產資
    料清單及（8）進展工業社92-96年營業稅繳納證明等資料。
    而參酌消費者債務清理條例第151條第2項所定，於債務人為
    同條第1項協商請求時，即視為同意或授權受請求之金融機
    構，得向稅捐或其他機關、團體查詢其財產、收入、業務及
    信用狀況規定之立法意旨，上開補件通知函所要求聲請人所
    提供者，確屬衡量債務人收入、財產、營業及信用等狀況所
    必要之資料，且縱聲請人認銀行之協商申請書內容有不盡合
    理、公平之處，亦非不得提出自認較為合理之條款並提供債
    權銀行所需之債務人財產、收入、業務及信用狀況相關資料
    ，俾免進行協商程序時人力、時間及費用之不必要浪費。故
    該銀行之要求，尚屬合理，而前述債權銀行之補件通知應可
    認係進行協商程序之準備階段，而屬實質協商程序之一部。
    是以，聲請人所為協商之申請，應認前開最大債權銀行已開
    始進行協商。
六、復查，消費者債務清理條例第151條第1項雖僅要求債務人提
    出債權清冊向最大債權金融機構請求協商，惟此僅係開啟協
    商程序之最低門檻。金融機構債權人為求研擬、提出並議定
    債務清償方案之清償金額、期間、方式等契約內容，自須債
    務人之財產、收入、業務及信用狀況資料，始得而與債務人
    進行實質協商。是以，債務人於97年5月29日存證信函援引
    消費者債務清理條例第151條並以「卻要求本人另外提供法
    律規定以外之資料」為由拒絕提出相關文件資料，應有誤會
    。從而，前揭退件通知函因非雙方協商不成立之證明書，而
    僅係債權人請求債務人另行補正之意思表示，最大債權金融
    機構又非以寄發協商不成立通知函或其他方式表明拒絕協商
    之意思，故亦難認為前揭協商程序已達不成立之階段。
七、綜上，本件債務人與最大債權金融機構國泰人壽保險股份有
    限公司之協商債務清償方案，應係已合法申請協商並開始實
    質協商程序，然未至協商不成立之階段。又自債務人提出協
    商請求並經送達之翌日即97年5月7日起算，債權人既非自債
    務人提出協商請求之翌日起逾三十日不開始協商，亦未有自
    開始協商之翌日起逾九十日協商不成立情形。從而，本件更
    生聲請因自債務人申請協商之翌日97年5月22日起，至債務
    人於97年8月6日向本院聲請更生日止，並未逾九十日期間，
    故不符消費者債務清理條例第153條之規定，應尚不得聲請
    更生。
八、據上論結，本件債務人聲請更生，於法既有未合，且屬無從
    補正，揆諸上開說明，應駁回其更生之聲請，又聲請人雖併
    聲請保全處分，惟本件更生聲請既經裁定駁回，該保全處分
    之聲請即失所附麗，應併予駁回，爰裁定如主文。
中    華    民    國    97    年    8     月    8     日
                  民事第一庭    法  官  施坤樹
以上正本係照原本作成。
如不服本裁定，應於裁定送達後10日內，以書狀向本院提出抗告
，並繳納抗告費新臺幣1千元。
中    華    民    國    97    年    8     月    11    日
                                書記官  施嘉玫


司法院資訊處製作；財團法人民間司法改革基金會備份。
